【裁判字號】    92,抗,611
【裁判日期】    920730
【裁判案由】    侵占
【裁判全文】
臺灣高等法院臺中分院刑事裁定                      九十二年度抗字第六一一號
    抗  告  人
    即  自訴人  乙○○
    被      告  甲○○
右列抗告人因侵占案件，不服臺灣台中地方法院中華民國九十二年六月十九日裁定（
九十二年度自字第三十一號）提起抗告，本院裁定如左：
    主      文
抗告駁回。
    理      由
一、本件自訴意旨，詳如附件刑事自訴狀所載。
二、原審裁定意旨略以：
  (一)按法院或受命推事（法官）於自訴案件第一次審判期日前訊問及調查結果，如認
    為案件有刑事訴訟法第二百五十二條至第二百五十四條之情形者，得以裁定駁回
    其自訴，刑事訴訟法第三百二十六條第三項定有明文。
  (二)本件自訴人認被告甲○○涉有刑法第三百三十五條第一項之侵占罪嫌，無非以被
    告於八十九年十月二十四日、十一月二十三日、十二月四日，分別向自訴人借貸
    新臺幣（下同）三十萬元、五十萬元、四十萬元，並開立同額本票三張作為擔保
    ，雙方約定應於近期全數歸還總額一百二十萬元之借款，惟屆期被告並未依約清
    償，且避不見面，嗣後自訴人於九十年間對被告提出詐欺刑事告訴，期間曾收回
    八萬三千元，但經臺灣臺中地方法院檢察署檢察官以九十年度偵緝字第四六二號
    為不起訴處分後，被告所欠餘款共一百十一萬七千元至今仍拖延不還，企圖占為
    己有，因認被告涉犯刑法第三百三十五條第一項之侵占罪嫌云云。
  (三)按犯罪事實應依證據認定之，無證據不得推定其犯罪事實。又不能證明被告犯罪
    者，應諭知無罪之判決，刑事訴訟法第一百五十四條、第三百零一條第一條分別
    定有明文。又認定不利於被告之事實，須依積極證據，苟積極證據不足為不利於
    被告事實之認定時，即應為有利於被告之認定，更不必有何有利之證據；又告訴
    人之告訴，係以使被告受刑事訴追為目的，是其陳述是否與事實相符，仍應調查
    其他證據以資審認（最高法院三十年上字第八一六號、五十二年台上字第一三○
    ○號判例參照）。再刑法上之侵占罪，以意圖為自己或第三人不法之所有，而擅
    自處分自己持有之他人所有物，即變更持有之意為不法所有之意，為其構成要件
    。若以自己或他人名義向人借貸，不能如數清償，自係民事上違背履行契約問題
    ，與侵占罪之要件不合，最高法院著有四十一年台非字第五七號判例可資參照。
  (四)訊據被告甲○○堅決否認有何自訴人所指之侵占犯行，辯稱：伊確實誠心誠意想
    歸還自訴人欠款，惟因現已四十歲年紀，工作不好找，且要扶養三歲幼兒，並無
    侵占之意思等語。查本件依自訴人之自訴意旨以觀，被告乃以自己名義向自訴人
    借貸，嗣後無法如數清償，核與侵占罪之要件不合，為屬民事糾葛，應循民事訴
    訟途逕解決；是本件依自訴人所舉之證據，無從確切證明被告有易持有為所有之
    侵占意思而有普通侵占犯行。
三、原審調查後認為不能遽行認定被告確有侵占意圖。此外，復查無其他積極證據足
    以認定被告有何侵占犯行，因而裁定駁回自訴，經核依法洵無不合，自訴人抗告
    意旨，以其為一介女子，家庭負擔甚重，以做工貼補家用，少許辛苦所得全為被
    告強行占有，法院同情被告困境，誤信被告掩飾之詞等陳詞，認被告應成立侵占
    罪，其抗告為無理由，應予駁回。
四、據上論斷，應依刑事訴訟法第四百十二條，裁定如主文。
中      華      民      國      九十二  年      七      月      三十    日
                                臺灣高等法院臺中分院刑事第四庭
                                      審判長法  官  洪  耀  宗
                                            法  官  江  德  千
                                            法  官  劉  登  俊
右正本證明與原本無異。
不得再抗告。
                                            書記官  鄧  智  惠
中      華      民      國      九十二  年      七      月      三十一  日
                                                                        Ｉ


司法院資訊處製作；財團法人民間司法改革基金會備份。
